臺灣橋頭地方法院民事簡易判決
111年度橋簡字第652號
原      告  星展(台灣)商業銀行股份有限公司


法定代理人  伍維洪  
訴訟代理人  黃智華  

被      告  林佳慧  
            林志明  
上列當事人間請求撤銷遺產分割等事件，本院於民國111年10月2
5日言詞辯論終結，判決如下：
    主  文
被告就如附表編號1至5所示被繼承人林正雄之遺產，於民國一百
零三年十二月十九日所為之分割協議，及基於該協議所為分割繼
承登記之物權行為均應予撤銷。
被告林志明應將如附表編號1至5所示不動產，於民國一百零三年
十二月二十四日所為之分割繼承登記予以塗銷，回復為被告公同
共有。
原告其餘之訴駁回。
訴訟費用由被告負擔七分之五，餘由原告負擔。
    事實及理由
一、被告未於言詞辯論期日到場，核無民事訴訟法第386 條各款
    所列情形，爰依原告聲請，由其一造辯論而為判決。
二、原告主張：被告林佳慧對原告負有債務，尚欠新臺幣194,51
    5元及利息未清償（下稱系爭債務），詎林佳慧明知訴外人
    即其父林正雄於民國101年5月4日死亡時，名下尚有附表所
    示之遺產（下稱系爭遺產）得由其依法繼承，仍於103年12
    月19日與被告林志明共同為遺產分割協議，將其繼承之系爭
    遺產權利無償讓與林志明，由林志明就系爭遺產於103年12
    月24日單獨為繼承登記，是林佳慧積欠原告款項未清償，卻
    為該無償移轉行為，有害於原告之債權，爰依民法第244條
    之規定提起本件訴訟。聲明：(一)林佳慧、林志明就系爭遺
    產所為遺產分割協議債權行為，及林志明於103年12月24日
    所為之分割繼承登記物權行為應予撤銷。(二)林志明應將系
    爭遺產於103年12月24日向高雄市楠梓地政事務所以收件字
    號103年楠地字第165900號所為分割繼承登記予以塗銷，回
    復為全體繼承人公同共有。
三、被告未於言詞辯論期日到場，亦未提出書狀作任何聲明或陳
    述。
四、本院之判斷：
    按債務人所為之無償行為，有害及債權者，債權人得聲請法
    院撤銷之。債權人依第1 項之規定聲請法院撤銷時，得並聲
    請命受益人或轉得人回復原狀。但轉得人於轉得時不知有撤
    銷原因者，不在此限，民法第244 條第1 項、第4 項定有明
    文。又繼承權之拋棄，係指繼承人於法定期間否認繼承對其
    發生效力之意思表示，即消滅繼承效力之單獨行為。而拋棄
    因繼承所取得之財產，係於繼承開始後，未於法定期間拋棄
    繼承權，嗣就其已繼承取得之財產予以拋棄，與拋棄繼承權
    之性質迥然有別。又繼承權之拋棄，固不許債權人依民法第
    244 條第1 項規定撤銷之。惟如拋棄因繼承所取得之財產，
    而將繼承所得財產之公同共有權，與他繼承人為不利於己之
    分割協議，倘因而害及債權者，債權人自得依民法第244 條
    第1 項行使撤銷權。經查：
(一)原告主張林佳慧積欠其上開債務未獲清償；林佳慧之父林正
    雄於101年5月4日死亡時遺有系爭遺產，林佳慧、林志明為
    林正雄之繼承人，於103年12月19日就附表編號1至5所示不
    動產為遺產分割協議，並由林志明於103年12月24日就附表
    編號1至5所示不動產單獨辦理分割繼承登記等情，有臺灣高
    雄地方法院108年度司執字第10341號號債權憑證、系爭不動
    產登記謄本、異動索引可稽（本院卷第21至47、151至191頁
    ），並有高雄市政府地政局楠梓地政事務所111年8月17日高
    市地楠登字第11170658100號函所附系爭不動產謄本資料、
    地籍異動索引、繼承案件申請資料影本、遺產稅免稅證明書
    等件在卷可稽（見本院卷第61頁至第107頁），本院依上開
    證據調查結果，堪認原告此部分之主張為真實。又原告雖主
    張被告就附表編號6、7所示財產亦一併為遺產分割協議及辦
    理分割繼承登記，但此與上開繼承相關資料顯示被告間之遺
    產分割協議及登記標的均僅及於附表編號1至5所示不動產不
    合，其主張自難憑採。
(二)承上，原告既為林佳慧之債權人，林佳慧於林正雄死亡後復
    未拋棄繼承，即與其他繼承人即林志明共同繼承而取得附表
    編號1至5所示不動產並為公同共有，然其等卻協議將附表編
    號1至5所示不動產分歸予林志明繼承，並辦畢分割繼承登記
    ，且被告於本院審理中復未到場爭執，或提出有利於己之事
    證，足認被告就附表編號1至5所示不動產所為之分割協議，
    確有將使林佳慧因繼承取得公同共有系爭不動產之權利，無
    償讓與予林志明之情事。又林佳慧無財產可供執行，原告於
    執行後僅取得債權憑證，有上開債權憑證可稽，足認其並無
    資力清償債務。則林佳慧將已繼承取得之公同共有
    積極財產之附表編號1至5所示不動產，無償讓與林志明，顯
    屬以分割繼承協議之行為，減少其責任財產，並害及原告之
    債權，以此係林佳慧以分割繼承方式，處分其已取得之財產
    上公同共有權，而與一身專屬權或基於人格法益之基礎所為
    單純財產利益之拒絕尚有不同，且被告既係就附表編號1至5
    所示不動產為協議、分割，原告行使撤銷權時，自得就整體
    請求撤銷。則揆諸上開說明，原告依民法第244條第1項、第
    4項規定，請求撤銷被告就附表編號1至5所示不動產所為分
    割協議意思表示之債權行為，及所為所有權移轉之物權行為
    ，並請求林志明應將所為分割繼承登記予以塗銷，自屬有據
    ，應予准許。至原告有關附表編號6、7所示財產所為請求部
    分，則屬無據，不應准許。
五、綜上所述，原告請求撤銷被告就附表編號1至5所示不動產所
    為遺產分割協議，及該協議所為所有權移轉之物權行為，並
    請求林志明將不動產之分割繼承登記予以塗銷，為有理由，
    應予准許，逾此部分則屬無據，應予駁回。
六、訴訟費用負擔之依據：民事訴訟法第79條。
中　　華　　民　　國　　111 　年　　11　　月　　10　　日
          　　　　橋頭簡易庭  法      官    呂維翰
以上正本與原本相符。
如不服本判決，應於送達後20日內，向本院提出上訴狀並表明上
訴理由，如於本判決宣示後送達前提起上訴者，應於判決送達後
20日內補提上訴理由書（須附繕本）。
中　　華　　民　　國　　111 　年　　11　　月　　10　　日
                              書  記  官    薛如媛
　　　　　　　　　　　　　　　　
附表：

編號 說明 權利範圍 1 坐落高雄市○○區○○段000000000地號土地 5/90 2 坐落高雄市○○區○○段000000000地號土地 5/90 3 坐落高雄市○○區○○段000000000地號土地 5/90 4 坐落高雄市○○區○○段000000000地號土地 1/1 5 建號00000-000門牌高雄市○○區○○路00巷00號建物 1/1 6 門牌號碼高雄市○○區○○路00巷00號 50000/100000 7 台灣銀行左營分行存款 0000000元